臺灣雲林地方法院民事判決　九十一年度重訴字第二九號
　　原　　　告　第一商業銀行股份有限公司虎尾分行
　　法定代理人　丙○○
　　訴訟代理人　甲○○
　　被　　　告　乙○○
右當事人間請求給付借款事件，本院判決如左：
    主      文
被告應給付原告新台幣陸佰肆拾萬陸仟壹佰零捌元及如附表(乙)所示之利息、違約金。
訴訟費用由被告負擔。
本判決第一項於原告以新台幣貳佰壹拾伍萬元供擔保後，得假執行；但被告如於假執
行程序實施前，以新臺幣陸佰肆拾萬陸仟壹佰零捌元為原告預供擔保後，得免為假執
行。
    事      實
甲、原告方面：
  一、聲明：除假執行擔保金額外，如主文所示。
  二、陳述：
    (一)緣訴外人張榮統邀同被告為連帶保證人，自民國八十五年起至九十年間止，陸
      續向原告借用四筆款項（每筆借款金額，借用期限詳如附表(甲)所示），各筆借
      款之利息約定以如附表(甲)所示利率，按月計付，並同意原告調整新台幣放款基
      本利率時隨同調整之（各筆借款利率調整幅度詳如附表(甲)所示），未按月支付
      利息時，除按上述約定利率計付遲延利息外，逾期在六個月以內者，按上開利
      率百分之十，超過六個月者，按上開利率百分之二十計付違約金，任何一宗債
      務不依約清償本金或利息時，所有借款視同全部到期，詎上開四筆借款，張榮
      統僅攤還部分本金及繳息至如附表(甲)所示之付息截止日，即未依約履行，所有
      借款債務視同全部到期，詎屆清償期後，屢向張榮統及被告催討，均置之不理
      ，迄有如附表(乙)所示之本利未清償，為此爰依連帶保證法律關係，求為判決如
      聲明所示。
    (二)對被告抗辯之陳述：
    1.被告與原告授信往來時曾簽立約定書及印鑑卡，表示就與原告銀行往來所有約
      據上之印鑑印文，與其簽立之約定書或印鑑卡上印鑑印文相同，即表示該約據
      係本人所為。附表(甲)編號３、４二筆借款借據上被告的印文與被告留存在原告
      銀行之印鑑卡上的印章是相同的。
    2.被告辯稱其簽立附表(甲)編號１、２二筆借款借據時，其上之金額及日期均屬空
      白，原告否認之。
    3.再就被告所立約定書第十一條亦有明定，主債務人未依約履行，被告當即依約
      負責，原告毌須先就擔保物先行求償，得直接向被告求償。
    4.被告與本件借款人張榮統是父子關係，被告推稱不知曾為連帶保證行為，顯係
      推諉之詞。
  三、證據：提出借據四紙、約定書、印鑑卡各一紙（皆為影本）為證。
乙、被告方面：
  一、聲明：原告之訴駁回；如受不利之判決，願供擔保請准宣告免為假執行。
  二、陳述：
    (一)本案系爭四筆借款，除如附表(甲)編號１、２二筆借款借據，其上簽名為其本人
      所為外，其餘編號３、４二筆借款借據上之簽名均非其本人所為；另編號３、
      ４二筆借款借據上之印文，是否屬其所有，其不太能確定，但可能係其所有，
      因其印章均託由其母親保管。
    (二)又附表(甲)編號１、２二筆借款借據上之簽名，雖係其本人所為，惟其簽名時，
      該二紙借據之金額及日期均屬空白，且其簽立字據書時，並未經原告對保。
    (三)再者，原告所提出之四紙借據縱若確實為其所簽署，在本案借款尚有物保之前
      提下，尚無逕由被告負清償責任，原告請求自屬無理由。
    理      由
一、本件原告主張：訴外人張榮統於八十五年至九十年間，陸續向其借用四筆款項金
    額共計七百八十萬元，並有利息、違約金之約定，前開借款迄仍有如附表(乙)所示
    之本金、利息及違約金未償之事實，已據其提出借據四紙、放款戶授信明細查詢
    單一紙為證，核屬相符，並為被告所不爭執，自堪信為真實。
二、又原告主張被告就上開借款債務曾向原告承諾願負連帶保證責任之事實，並據其
    所提出之前揭借據及約定書、印鑑卡等件為證。雖被告辯稱：附表(甲)其中編號３
    、４二筆借款借據上之簽名均非伊本人所為，又編號１、２二筆借款字據伊簽名
    時，該二紙借據之金額及日期均屬空白，且伊簽立該字據書時，並未經原告對保
    ；再本案系爭借款尚有擔保物，原告自應先就擔保物求償云云。
  (一)惟按保證契約為諾成契約，因當事人雙方意思表示一致而成立，對保除當事人另
    有特別約定外，並非契約之成立要件；又契約書之作成，亦不以由當事人本人自
    寫為必要，簽名更得以蓋章代之，此觀民法第七百三十九條、第三條第二項之規
    定自明。次按私文書經本人或其代理人簽名、蓋章或按指印．．．者，推定為真
    正；亦為民事訴訟法第三百五十八條第一項所明定。經查，本案被告為方便與原
    告經常授信往來，曾於八十一年一月七日書立「印鑑卡」及「約定書」各一份交
    與原告收執之事實，有原告提出之上揭二文件在卷可憑，而被告就前開二文件其
    上簽章之真正均已自認在卷。觀諸前開印鑑卡上載明：「茲將本人使用於‧‧‧
    一切憑證之印鑑蓋於背面，並留存為據，同時聲明各種‧‧‧憑證上之印文與本
    留存印鑑相符，即生效力。」等字樣。再依兩造所簽訂之約定書第十條亦載明：
    「凡持有‧‧‧立約人印鑑‧‧‧均視為立約人之代理人‧‧‧。」，又第十三
    條亦定明：「本約定書係補充各個授信契據之一般共通約款，於立約人簽章交付
    貴行（按指原告）後生效」等意至明。而觀諸附表(甲)編號３、４二筆借款字據上
    連帶保證人處均有「乙○○」之印文，且均與約定書及印鑑卡上被告「乙○○」
    印文相同，肉眼即可辨識。參以被告對其與借款人張榮統為父子關係之事實並不
    爭執，另被告於本案言詞辯論時就前揭二紙借據其上「乙○○」印文是否屬其所
    有等情，答稱：伊不太能確定，但可能係其所有，因其印章均託由其母親保管等
    語，益堪認定前揭二紙借據連帶保證人處「乙○○」之印文確屬被告所有無訛。
    是被告既在前揭二紙借據連帶保證人處立書，其就該二紙借據所載之債務自有負
    連帶保證責任之意至灼。從而，被告空言否認其上簽名之真正，實屬推卸之詞，
    不足採信。
  (二)至被告又稱其於附表(甲)編號１、２二筆借款借據上之簽名時該二紙借據上之內容
    為空白，然為原告所否認，而被告又未舉證以實其說，所辯自難採信。
  (三)另被告雖又辯稱：本案四筆借款原告貸放時已向主債務人徵得不動產設定最高限
    額抵押權以為擔保，原告自應先行拍賣擔保物求償，原告未經就擔保物取償即逕
    對其提起本訴顯無理由云云。惟按保證債務之所謂連帶，係指保證人與主債務人
    負同一債務，對於債權人各負全部給付之責任者而言，此就民法第二百七十二條
    第一項規定連帶債務之文義參照觀之甚明。故連帶保證與普通保證不同，縱使無
    民法第七百四十六條所揭之情形，亦不得主張同法第七百四十五條關於先訴抗辯
    之權利，亦有最高法院四十五年度台上字第一四二六號判例可資參酌。又連帶債
    務之債權人，得對於債務人中之一人或數人或其全體，同時或先後請求全部或一
    部之給付，民法第二百七十三條第一項亦定有明文。本件被告既承諾就借款人張
    榮統對原告所負之系爭四筆借款債務願負連帶保證責任，有原告提出之四紙借據
    可稽，則被告就借款人張榮統所負而迄未清償之前揭借款債務，揆諸前揭判例要
    旨，自應負連帶清償之責；執此，原告對就前揭借款應負連帶責任之被告起訴求
    償，依前揭法條規定，自屬有據。至債務關係如於設定擔保物權而外並有保證人
    者，該主債務人不清償其債務時，原則上應先儘擔保物拍賣充償，固有最高法院
    著有十九年度上字第三三○號判例可資參照。然其意旨應係指債權人應先就擔保
    物拍賣求償，俟不足時再就保證人之財產拍賣求償，並非謂債權人未先就擔保物
    拍賣求償，即不得對保證人起訴追償。是被告所為前揭抗辯，顯對前揭判例意旨
    有所誤解，自不足採。況依被告所立之前揭約定書第十一條亦定明：「立約人所
    保證之債務，如主債務人未依約履行，立約人當即負責，立即如數付清，並同意
    貴行（按指原告）毌須先就擔保物受償，得逕向立約人求償」等語，則被告既應
    與主債務人張榮統負同一清償責任，是原告是否先實行擔保物權或先起訴連帶保
    證人求償既有選擇之權利，被告自不得以原告未先就擔保物受償為抗辯，至為灼
    然。
  (四)綜上所述，足認兩造間已合意成立連帶保證契約，被告所辯不應負連帶保證人責
    任云云，委無足取。
三、從而，原告依連帶保證之法律關係，請求被告給付債務人張榮統積欠之借款本金
    六百四十萬六千一百零八元，及附表(乙)所示之利息、違約金，於法並無不合，應
    予准許。
四、本件事證已臻明確，兩造其餘攻擊、防禦方法及所舉證據，無礙勝負之判斷，爰
    不一一論列，附此敘明。
五、兩造陳明願供擔保，聲請宣告假執行及免為假執行，經核均無不合，爰各酌定相
    當擔保金額予併以准許。
據上論結，原告之訴為有理由，依民事訴訟法第七十八條、第三百九十條第二項、第
三百九十二條，判決如主文。
中　　　華　　　民　　　國　　九十一　　年　　　三　　　月　　 十二　 　日
                                  民事庭
~B法　　　官　蔣得忠
右為正本係照原本作成
如對本判決上訴須於判決送達後二十日內向本院提出上訴狀。（須附繕本）
中　　　華　　　民　　　國　　九十一　　年　　　三　　　月　　　  　　　日
~B法院書記官　林秀娟
~F0
~T40
┌──────────────────────────────────────────────────┐
│附表(甲)                                                  　　　　          九十一年度重訴字第二九號  │
├──┬──────┬─────────────┬────┬──────────┬─────┬────┤
│編號│借款本金　　│　　借　款　起　訖　日　　│年利率  │　　利率調整時　　　│付息截止日│備　註  │
│　　│　　　　　　│    　　      　　　　　　│(%)     │　　　 　   　　　　│　　　　  │        │
├──┼──────┼─────────────┼────┼──────────┼─────┼────┤
│    │          　│自八十五年十一月十五日起　│        │　按新台幣放款基本　│　　　　  │        │
│  １│三百三十萬元│至一百零五年十一月十五日止│9.275   │　利率加年率1.75%　 │11.15.　  │        │
├──┼──────┼─────────────┼────┼──────────┼─────┼────┤
│    │        　  │自八十八年六月二十二日起  │  　    │　按新台幣放款基本  │          │        │
│　２│二百萬元　  │至一百零八年六月二十二日止│8.74    │　利率加年率0.9%　  │10.    │        │
├──┼──────┼─────────────┼────┼──────────┼─────┼────┤
│　  │　　　　 　 │自八十九年十一月二十七日　│        │　按新台幣放款基本　│          │        │
│　３│二百萬元  　│至九十年十一月二十二日止　│8.2     │　利率加年率0.26% 　│同右　    │        │
├──┼──────┼─────────────┼────┼──────────┼─────┼────┤
│    │          　│自九十年四月三十日起　　　│        │　按新台幣放款基本　│　　　　　│        │
│  ４│五十萬元  　│至九十一年四月十七日止　　│8.565 　│　利率加年率0.75% 　│12.17.    │        │
└──┴──────┴─────────────┴────┴──────────┴─────┴────┘
┌──────────────────────────────────────────────────┐
│附表(乙)：　　　　　　　　　　　　　　　   　　　　　　   　　　     　　　九十一年度重訴字第二九號   │
├──┬──────┬──────┬─────┬────┬──────────────────────┤
│編號│借款本金　　│　未還餘額　│利息起訖日│利率(%) │　　　　違　約　金　起　訖　日              │
├──┼──────┼──────┼─────┼────┼──────────────────────┤
│    │            │二百萬七千六│自11.15.起│　　　　│自12.16.起至清償日止，其逾期在六個月以內者，│
│  １│三百三十萬元│百二十五元　│至清償日止│七‧一  │按上開利率百分之十，其逾期在六個月以外部分，│
│　　│　　　　　　│　　　　　　│　　　　　│　　　　│按上開利率百分之二十加計違約金　　　　　　　│
├──┼──────┼──────┼─────┼────┼──────────────────────┤
│    │            │一百八十九萬│自10.起│　　　　│自11.起至清償日止，其逾期在六個月以內者，│
│　２│二百萬元    │八千四百八十│至清償日止│七‧二三│按上開利率百分之十，其逾期在六個月以外部分，│
│　  │            │三元      　│          │　　    │按上開利率百分之二十加計違約金　　　　　　　│
├──┼──────┼──────┼─────┼────┼──────────────────────┤
│　  │            │　　　　　　│　　　　　│　　　　│　　　　　　　　　　　　　　　　　　　　　　│
│　３│二百萬元    │　同　上　　│同　　右　│七‧九九│　　　　同　　　　　右　　　　　　　　　　　│
│　  │            │　          │          │        │　　　　　　　　　　　　　　　　　　　　　　│
├──┼──────┼──────┼─────┼────┼──────────────────────┤
│    │            │　　　　　　│自12.17.起│　　　　│自1.18.起至清償日止，其逾期在六個月以內者，│
│  ４│五十萬元    │　同　上　　│至清償日止│八‧三五│按上開利率百分之十，其逾期在六個月以外部分，│
│　  │            │　          │          │        │按上開利率百分之二十加計違約金　　　　　　　│
└──┴──────┴──────┴─────┴────┴──────────────────────┘
